【裁判字號】    90,易,1136
【裁判日期】    900831
【裁判案由】    公共危險
【裁判全文】
臺灣彰化地方法院刑事判決                          九十年度易字第一一三六號
    公  訴  人  臺灣彰化地方法院檢察署檢察官
    被      告  甲○○
    指同辯護人  本院公設辯護人丙○○
右列被告因公共危險案件，經檢察官提起公訴 (九十年度偵字第四八四七號)，本院
判決如左：
    主  文
甲○○放火燒燬現供人使用之住宅，未遂，處有期徒刑參年捌月。
扣案之打火機壹個沒收。
    事  實
一、甲○○前有多次竊盜、恐嚇等犯罪記錄及少年非行，素行不端，其於九十年七月
    十日晚上九點，在彰化縣鹿港鎮郭厝里郭厝巷卅一號住宅，因年輕力壯，卻不事
    生產，平日仍靠其老母乙○○○供養，而為其母乙○○○斥責，竟不知反省，反
    出言頂撞，明知其住處除牆壁外，屋內均屬木造，且廚房內置放有易燃物，極易
    為火漫涎，竟基於燒燬該有人居住住宅之故意，當場持其所有之打火機，點燃上
    址廚房木門上所黏貼報紙而起火，乙○○○見狀即出門求救，而及時潑水滅火，
    始方免該宅燒燬。
二、案經乙○○○告訴由彰化縣警察局鹿港分局報告臺灣彰化地方法院檢察署檢察官
    偵查起訴。
    理  由
一、本件訊之被告甲○○固不否認有於右揭時、地，持其所有之打火機點燃其住處廚
    房木門上所黏貼報紙之事實，然其矢口否認有放火燒燬住宅之故意，辯稱：伊因
    與母親溝通不良，點火只是嚇嚇伊母親云云。惟查：被告甲○○一面持打火機點
    燃住處廚房木門上報紙，並當場揚言燒掉房子之犯罪事實，業据告訴人即被告之
    母乙○○○指訴歷歷，核與證人施鴻翮結證被告確已點燃木門上報紙之事實，大
    致相符，並有被告放火所用之打火機一個扣案、現場照片一幀附卷可相佐證；被
    告亦不否認確有點燃其住處廚房木門上報紙之事實，僅辯以其未有放火燒燬住宅
    之意云云，然查被告係在其住處廚房點火，而以一般家庭廚房多放有瓦斯、油類
    等易燃物而言，被告之行為，顯有引燃廚房內其他易燃物質之認識，況被告之住
    宅除牆壁係屬磚造外，其餘均屬木造之老舊建物，而其係點燃木門上之報紙，且
    據現場照片所示，木門旁一邊堆放有塑膠袋裝之紙類，另一邊則置木製之櫥櫃，
    業據告訴人指陳無誤，被告對其家中之擺設及屋況應知之甚詳，其竟在此點火，
    又怎會不知其行為可能之破壞性；又其放火行為，雖經其母及時求助外人搶救下
    ，將火打滅，但據現場照片所示，點火處之木門面上，已有部分燒黑，且當時若
    非火勢已難控制，告訴人又何必立即奪門而出求助外援，是就客觀而言，被告之
    行為實已達燒燬住宅之著手；再告訴人即被告之母堅稱被告點火時，明確揚言要
    燒燬住宅，此為被告所不否認，經與其前述客觀行為相核，更見被告主觀上應確
    有燒燬住宅之故意。是被告所辯無非事後卸責之詞，委無可採，其犯行堪予認定
    ，應依法予以論科。
二、核被告甲○○所為，係犯刑法第一百七十三條第三項、第一項之公共危險罪。其
    著手放火燒燬住宅未遂，應依法減輕其刑。爰審酌被告犯罪之動機、目的、方法
    、手段，其前有多次犯罪記錄及少年非行，品行不佳，復值青年，卻不事生產，
    反要其老母供養，經其母斥責後，非但未知反省，反起身縱火，以為報復，其心
    態及做法均值非議，且其行為潛在之危險性極大，所生危害難謂輕微，及其犯後
    態度等一切情狀，量處如主文所示之刑，以示懲儆。扣案之打火機一個，係被告
    所有，供其犯本罪所用，業據其供明在卷，應依法併予宣告沒收。
據上論斷，應依刑事訴訟法第二百九十九條第一項前段、刑法第一百七十三條第三項
、第一項、第二十六條前段、第三十八條第一項第二款，判決如主文。
本案經檢察官王怡仁到庭執行職務。
中      華      民      國      九十      年      八    月    三十一    日
                                臺灣彰化地方法院刑事第一庭
                                    法      官  葛  永  輝
右正本證明與原本無異。
如不服本判決，應於送達後十日內向本院提出上訴狀( 須附繕本 )。
                                    法院書記官  謝  惠  雯
中      華      民      國      九十      年      九    月      三      日
刑法第一百七十三條
放火燒燬現供人使用之住宅或現有人所在之建築物、礦坑、火車、電車或其他供水、
陸、空公眾運輸之舟、車、航空機者，處無期徒刑或七年以上有期徒刑。
失火燒燬前項之物者，處一年以下有期徒刑、拘役或五百元以下罰金。
第一項之未遂犯罰之。
預備犯第一項之罪者，處一年以下有期徒刑、拘役或三百元以下罰金。


司法院資訊處製作；財團法人民間司法改革基金會備份。
